臺北高等行政法院判決
　　　　　　　　　　　　　　　　　　 96年度訴字第00909號
　　　　　　　　　　　　　　　.
原　　　告　中正國防幹部預備學校
代　表　人　甲○○校長）住同.
　　　　　　送達代收人　乙○○.
訴訟代理人　林恩瑋　律師
被　　　告　丙○○
　　　　　　丁○○
　　　　　　戊○○
上列當事人間因償還公費事件，原告提起行政訴訟。本院判決如
下：
　　主  文
被告丙○○應給付原告新台幣241,614 元，及自民國96年6 月5
日起至清償日止，按年息5%計算之利息。如對被告丙○○之財產
為強制執行無效果時，由被告丁○○、戊○○連帶給付之。
訴訟費用由被告負擔。
　　事  實
一、事實概要：被告丙○○於民國（下同）90年8 月5 日入學就
    讀原告高中部，被告丁○○、戊○○於90年8月4日簽立保證
    書，就被告丙○○如因學業成績未達標準或其他原因中途退
    、轉學時，願負責償還其在校期間所耗費用。嗣被告丙○○
    於92年7月6日因成績未達學年評定標準而轉學，並經原告92
    年7 月11日（92）守善字第2085號令核定在案，惟被告等迄
    未賠償被告丙○○在校期間之各項費用，共計新臺幣（下同
    ）241,614 元，原告爰提起本件行政訴訟。
二、兩造聲明：（被告丙○○、戊○○於準備期日及言詞辯論期
    日均未到場，前者亦未提出任何書狀作任何聲明或陳述，後
    者則依其答辯狀之記載。）
　(一)原告聲明：
    1.被告丙○○應給付原告新台幣241,614 元整，及自96年6
      月5 日起至清償日止，按年息5%計算之利息。如對被告丙
      ○○之財產強制執行無效果時，由被告丁○○、戊○○連
      帶給付之。
    2.訴訟費用由被告丙○○、丁○○及戊○○連帶負擔。
　(二)被告丁○○、戊○○聲明：駁回原告之訴。
三、兩造之爭點：
    被告是否應就系爭費用負償還之責？
    (一)原告主張之理由：
    1.被告丙○○生係74年10月31日出生，90年8 月5 日入學就
      讀原告高中部，因成績未達學年評定標準而轉學。另被告
      丁○○、戊○○就被告丙○○如因志趣不合、學業成績未
      達標準、違犯校規或依「國軍各軍事學校學員生修業規則
      」、「教務章則」、「學生手冊」之規定需中途退學、轉
      學或修業期滿不願繼續升讀三軍官校及政戰學校正期班或
      各軍種專科班隊時，擔保願負賠償其在校期間一切費用之
      責，此有入學保證書可稽。又依行為時國軍各軍事學校退
      學開除學生賠償費用辦法第2 條規定：「國軍各軍事學校
      招考之學生報到入學後，經轉學（含輔導轉學，以下同）
      、退學或開除學籍者，應賠償在校期間費用。但符合本辦
      法免賠在校費用之規定者，免予賠償。」是以，被告丙○
      ○於92年7 月6 日因成績未達學年評定標準而轉學，並經
      原告92年7月11日（92）守善字第2085號令核定在案。
    2.準此，被告丙○○應賠償其在校期間之薪餉、主副食費、
      服裝費、教育訓練費及補助費等一切費用，依上開賠償費
      用辦法第3 條規定核算，共計241,614 元，依民法第748
      條規定，被告丁○○、戊○○就上開款項亦應負保證責任
      。惟原告幾經催討，被告3 人迄未履行其賠償責任，原告
      爰提起本件行政訴訟。
  (二)被告丁○○主張之理由：
    被告丁○○雖承認擔任被告丙○○之保證人，惟當初審查時
    ，並未對保。被告丙○○成績不好，原告並未通知被告丁○
    ○，直到遭退學後，始向被告丁○○要錢。
  (三)被告戊○○主張之理由：
    1.被告戊○○接獲原告請求賠償一事，始知被保證人丙○○
      遭原告退學；惟於該生就學期間，原告從未與被告戊○○
      連絡。當初被告丙○○進入中正預校就讀，被告戊○○認
      其乖巧、認真，始為作保，豈料接到的卻是賠償一事。
    2.今向被保證人探詢，始知其於中正預校就讀情形，又向丙
      ○○家長求證，始知原告並未妥適處理被保證人在校期間
      所受傷害，發生情形約略如下：被告丙○○就讀高一下學
      期曾被連長處罰著裝於午休站廁所門口1 星期，從此在校
      人格受損；至升高二連續多次被同學毆打，92年4 月27日
      就診證明及92年5 月17日SARS期間於學校就醫，縫了多針
      ，學校不出具證明，另有保留照片為證。又被保證人家長
      多次向校方陳情，均未回應，被保證人於92年7 月6 日離
      校，原告公文於92年7 月9 日發出，可見原告作業草率。
      另被告丙○○於96年4 月4 日出具切結書，表明願與原告
      協商賠償事宜，有切結書影本可證。
　　理  由
一、本件被告戊○○及丙○○經受合法通知，未於言詞辯論期日
    到場，核無行政訴訟法第218 條準用民事訴訟法第386 條各
    款所列情形，爰併準用民事訴訟法第385 條第1 項前段規定
    ，依原告之聲請，由其一造辯論而為判決。
二、原告起訴主張：被告丙○○在原告高中部就讀，中途轉學，
    應就其所耗用之薪餉、主副食費、服裝費、教育訓練費及補
    助費等一切費用，共計241,614 元，負賠償責任，被告丁○
    ○、戊○○簽立有保證書，應亦負償還責任，爰依行為時國
    軍各軍事學校退學開除學生賠償費用辦法之規定及保證書之
    約定，訴請如聲明所示等語。
三、被告丁○○答辯以當初審查時，並未對保，被告丙○○成績
    不好，原告並未通知被告丁○○，退學後，始向被告丁○○
    要錢；戊○○則答辯以：被告戊○○固簽有保證書，惟被告
    丙○○於96年4 月4 日既已出具切結書，表明願與原告協商
    賠償事宜，應向被告丙○○催討。
四、是本件之爭執，在於被告是否應就系爭費用負償還之責？
五、經查：
  (一)按行為時（93年7 月29日修正前）國軍各軍事學校退學開除
    學生賠償費用辦法第2 條第1 項規定：「國軍各軍事學校（
    以下簡稱各校）招考之學生報到入學後，經轉學、退學或開
    除學籍者，除符合本辦法免賠在校費用之規定外，均應賠償
    在校期間費用。」第3 條規定：「（第1 項）學生自報到入
    學日起至核定轉學、退學或開除學籍之前1 日止，除扣除得
    折抵最高1 年10月役期之入伍及軍事訓練時間外，其賠償費
    用之範圍及標準如下：一、薪津：就已發給之全部數額計算
    。二、主副食品價款：依月給與定量，以原領用時規定價格
    折算之。三、服裝費：依實際領用給與品種數量，照原製時
    之新品規定價格折算之。如為貸與品，按規定收繳，倘有欠
    繳者，照原製時之新品規定價格折算之。四、教育訓練費：
    除預備學校國中部之學生外，以教育階層及各班次之人年教
    育經費基準核算。（第2 項）轉學、退學或開除學籍學生之
    家長為軍公教人員時，其原領（享）有之眷補費、教育補助
    費及減免學雜費部分，應於賠償費用中扣除。」又按民法第
    748 條規定：「數人保證同一債務者，除契約另有訂定外，
    應連帶負保證責任。」
  (二)查本件被告丙○○於90年8 月5 日入學原告學校，於92年7
    月6 日因成績未達學年評定標準，而辦理轉學，應償還費用
    241,614 元，此有原告92年7 月11日（92）守善字第2085號
    令在卷可稽；又本件被告丁○○、戊○○簽立有保證書，亦
    有保證書在卷可按，是原告之主張均堪認為真實。
  (三)至被告所為之抗辯，均非可採，茲說明如下：
    1.查被告丁○○不否認其擔任保證人，亦不否認在保證書上
      蓋章，則其主張尚未「對保」，或係出於誤解法令；又查
      被告丙○○係辦理轉學而離校，被告丁○○如認被告丙○
      ○有不應轉學之事由，自當堅持不予轉學，今徒於轉學多
      年後遭被告訴請償還在校費用時，始為此一主張，自非可
      採。
    2.再按民法第745 條規定：「保證人於債權人未就主債務人
      之財產強制執行而無效果前，對於債權人得拒絕清償。」
      查本件原告於起訴時固訴請被告戊○○負連帶清償責任，
      惟查原告嗣已減縮其聲明，訴請被告戊○○依民法第745
      條之規定，負其保證人之責任，於法有據，
六、綜上所述，原告依行為時國軍各軍事學校退學開除學生賠償
    費用辦法第2 條第1 項之規定、保證之契約關係、民法第74
    8 條及第203 條之規定，訴請如主文所示，為有理由，應予
    准許。
據上論結，本件原告之訴為有理由，爰依行政訴訟法第98條第1
項前段、第218 條、104 條、民事訴訟法第385 條第1 項前段、
第85條第1項前段，判決如主文。
中　　華　　民　　國　　96　　年　　10　　月　　4　　 日
                  第五庭審判長法  官　張  瓊  文
                              法  官　蕭  忠  仁
                              法  官　王  碧  芳
上為正本係照原本作成。
如不服本判決，應於送達後20日內向本院提出上訴狀並表明上訴
理由，如於本判決宣示後送達前提起上訴者，應於判決送達後20
日內補提上訴理由書（須按他造人數附繕本）。
中　　華　　民　　國　　96　　年　　10　  月　  4　   日
            　　　　　　　　　書記官  徐  子  嵐
